臺灣新竹地方法院刑事判決
109年度重訴字第15號
公  訴  人  臺灣新竹地方檢察署檢察官
被      告  陳家軒



指定辯護人  本院公設辯護人周凱珍
上列被告因違反槍砲彈藥刀械管制條例等案件，經檢察官提起公
訴（109年度偵字第8593、10185、10188、11031號），本院判決
如下：
    主  文
甲○○犯如附表一所示之罪，各處如附表一主文欄所示之刑及沒收
。有期徒刑部分應執行有期徒刑肆年陸月。
    
    事  實
一、甲○○具有車床機械之技術，明知未經許可不得製造、販賣具
    殺傷力之槍枝，亦明知廖志強（因同一案件業經本院判決確
    定而經檢察官為不起訴處分確定）有在製造可發射金屬或子
    彈之具有殺傷力改造槍枝，竟基於幫助廖志強製造具殺傷力
    改造手槍之犯意，於民國108年1月28日20時前不詳時間，在
    甲○○位於桃園市○○區○○路000號自家開設之車床工廠內，利
    用附表二編號1至9所示之車床等工具設備，製造槍管1支後
    ，在桃園市新屋區其上開住處附近某賣場交付廖志強，廖志
    強收受甲○○交付之槍管後，在新竹縣○○市○○路0000號，將所
    購得之模型槍、撞針、彈簧、保險銷、抓彈勾彈簧、結合銷
    等，利用工具將該槍管鎖進火藥室、再改造撞針孔後，自行
    改造成具殺傷力之手槍1枝（槍枝管制編號：0000000000號
    ）。嗣廖志強持上開手槍於108年1月28日20時許，在新竹縣
    ○○市○○路0000號交付張陳維（非法寄藏具殺傷力槍枝罪業經
    判刑確定）。於108年5月29日21時25分許，經警方借提張陳
    維，並在張陳維指引下，於新竹市○區○○路0段000巷00號前2
    14111號路燈下之草叢裡查獲上開手槍1枝，而查悉上情。
二、甲○○明知甲基安非他命屬於毒品危害防制條例規範之第二級
    毒品，不得非法販賣，竟基於販賣第二級毒品以營利之犯意
    ，以其持用如附表二編號10所示之0000000000號行動電話與
    賴勤益聯絡後，分別於㈠109年4月20日20時30分許，在桃園
    市○○區○○路0000號賴勤益住處；㈡於同年月24日22時許，在
    桃園市○○區○○路000號萊爾富便利商店，均以新臺幣（下同
    ）3000元之代價，販賣甲基安非他命予賴勤益共2次。
三、嗣為警於109年7月22日18時許，在桃園市○○區○○路000號執
    行搜索、拘提，扣得如附表二所示之物，而查悉上情。
四、案經臺灣新竹地方檢察署檢察官指揮暨新竹市警察局第一分
    局報告後偵查起訴。 
    理  由
一、證據能力：
    按被告以外之人於審判外之陳述，雖不符刑事訴訟法第159
    條之1至第159條之4之規定，而經當事人於審判程序同意作
    為證據，法院審酌該言詞陳述或書面陳述作成時之情況，認
    為適當者，亦得為證據；當事人、代理人或辯護人於法院調
    查證據時，知有第159條第1項不得為證據之情形，而未於言
    詞辯論終結前聲明異議者，視為有前項之同意，刑事訴訟法
    第159條之5定有明文。查本判決以下所引用具傳聞性質之證
    據資料，檢察官、被告甲○○及其辯護人於本院均表示沒意
    見等語（見本院卷第48頁），並經本院於審判期日依法踐行
    調查證據程序，檢察官、被告及辯護人就證據能力均未爭執
    ，於言詞辯論終結前亦未聲明異議，本院審酌前開證據資料
    作成或取得之狀況，並無違法取證或其他瑕疵，亦無顯不可
    信之情況，且與待證事實具有關連性，故認為適當而得作為
    證據，依據上開規定，應具有證據能力。另本判決所引用其
    餘所依憑判斷之非供述證據，亦無證據證明係違反法定程序
    所取得，或其他不得作為證據之情形，且與本案待證事實間
    復具有相當關聯性，依刑事訴訟法第158條之4規定之反面解
    釋，亦均有證據能力。
二、認定犯罪事實所憑之證據及理由：
  ㈠訊據被告對於前揭幫助製造具殺傷力槍枝、2次販賣第二級毒
    品之犯罪事實均坦白承認（8593偵卷第11、23至24、29、64
    至65頁、本院卷第43至46、74至83頁）。
  ㈡核與證人即同案被告廖志強、證人張陳維、賴勤益分別於警
    詢、偵查中證述相符。（他卷第5至10、90至93、105至106
    、147至149頁、11031卷第37至38頁）。
  ㈢且有新竹市警察局第一分局108年5月29日扣押筆錄暨扣押物
    品目錄表(受執行人：張陳維，扣押物：本案之管制槍枝編
    號0000000000號)、該查獲手槍之現場及槍枝照片共17張、
    本院109年聲搜字第00436號搜索票、內政部警政署109年7月
    22日搜索、扣押筆錄暨扣押物品目錄表(受執行人：甲○○)、
    搜索現場暨扣押物照片共29張、通訊監察譯文、指認犯罪嫌
    疑人紀錄表、濫用藥物檢驗報告等在卷可查（10188偵卷第1
    33至138、41至48、21至23頁），此外，復有如附表二編號1
    至10所示之製造槍管之工具及販毒所用之行動電話等物扣案
    足資佐證。
  ㈣而證人即同案被告廖志強收受被告所交付之槍管，即組裝改
    造成本案槍枝後，交付證人張陳維，張陳維其後於另案遭查
    獲，該槍枝經送內政部警政署刑事警察局鑑定結果：送鑑手
    槍1枝（槍枝管制編號：0000000000號），認係改造手槍，
    由仿半自動手槍製造之槍枝，換裝土造金屬槍管而成，擊發
    功能正常，可供擊發適用子彈使用，認具殺傷力等節，有內
    政部警政署刑事警察局108 年7 月30日刑鑑字第1080053047
    號鑑定書1 份在卷可憑（10188偵卷第147頁），顯見被告交
    付予廖志強之槍管經廖志強改造組裝成手槍後具有殺傷力，
    被告幫助製造槍枝之犯行至明。
  ㈤又販賣第二級毒品者屬嚴重違法行為，苟遭逮獲，後果非凡
    ，毒販出售毒品時無不小心翼翼，不敢公然為之。政府為杜
    絕毒品氾濫，亦再三宣導教民眾遠離毒品、媒體之報導既深
    且廣，又政府對於查緝施用、轉讓及販賣毒品無不嚴格執行
    ，且販賣毒品罪更係重罪，設若無利可圖，衡情一般持有毒
    品者，當不致輕易將持有毒品交付他人。況甲基安非他命價
    格不貲、物稀價昂，並無公定之價格，不論任何包裝，均可
    任意分裝增減份量，每次買賣價量，亦可能隨時依雙方間之
    關係深淺、資力、需求量及對行情之認知、來源是否充裕、
    查緝是否嚴緊，購買者被查獲時供述購買對象之可能性風險
    之評估等，因而異其標準，並隨時機動調整，非可一概而論
    ，是販賣之利得，除經坦承犯行或價量俱臻明確外，委難查
    得實情，販賣之人從價差或量差中牟利方式雖異，其意圖營
    利之非法販賣行為則一，從而茍無任何利益可圖，被告實無
    甘冒罹重典之極大風險，而鋌而走險販賣第二級毒品甲基安
    非他命予他人之理至明。是被告雖於本院審理時供述第一次
    販賣是用以抵債、第二次是去幫忙調貨等語（本院卷第44頁
    ），惟依上開說明及被告為認罪之陳述，應認被告主觀上確
    有牟利之意圖無訛。綜上，被告前開任意性自白核與事實相
    符，堪予採信，其幫助製造具殺傷力槍枝及2次販賣第二級
    毒品犯行，均堪以認定，應依法論科。
三、論罪科刑：
　㈠新舊法比較：
　 1、被告為行為後，槍砲彈藥刀械管制條例於109年6月10日修
      正公布，同年月12日施行生效。修正前第7條第1項規定：
      未經許可，製造、販賣或運輸火砲、肩射武器、機關槍、
      衝鋒槍、卡柄槍、自動步槍、普通步槍、馬槍、手槍或各
      類砲彈、炸彈、爆裂物者，處無期徒刑或7年以上有期徒
      刑，併科新臺幣3000萬元以下罰金；修正後規定：未經許
      可，製造、販賣或運輸制式或非制式火砲、肩射武器、機
      關槍、衝鋒槍、卡柄槍、自動步槍、普通步槍、馬槍、手
      槍或各類砲彈、炸彈、爆裂物者，處無期徒刑或7年以上
      有期徒刑，併科新臺幣3000萬元以下罰金。又第8條第1項
      修正前為：未經許可，製造、販賣或運輸鋼筆槍、瓦斯槍
      、麻醉槍、獵槍、空氣槍或第4條第1項第1款所定其他可
      發射金屬或子彈具有殺傷力之各式槍砲者，處無期徒刑或
      5年以上有期徒刑，併科新臺幣1000萬元以下罰金。修正
      後為：未經許可，製造、販賣或運輸制式或非制式鋼筆槍
      、瓦斯槍、麻醉槍、獵槍、空氣槍或第4條第1項第1款所
      定其他可發射金屬或子彈具有殺傷力之各式槍砲者，處無
      期徒刑或5年以上有期徒刑，併科新臺幣1000萬元以下罰
      金。上開修正後槍砲已不以制式、非制式區分，而改以槍
      砲之種類作為適用條文之依據，故於第4條、第7條至第9
      條增加「制式或非制式」之構成要件，亦即不分制式或非
      制式，凡屬第7條所列各類槍枝型式之槍枝，有殺傷力者
      ，概依第7條規定處罰。依上開定義檢視，查同案被告廖
      志強所製造之本案槍枝經鑑定為仿半自動手槍製造之槍枝
      ，換裝土造金屬槍管而成之改造手槍，為「非制式手槍」
      ，依修正前、後規定分屬該條例第4條第1項第1款所列之
      「其他可發射金屬或子彈具有殺傷力之槍枝」、「非制式
      手槍」，經比較新舊法之結果，修正後槍砲彈藥刀械管制
      條例第7條第1項之規定並未較有利於被告，依刑法第2條
      第1項前段規定，自應適用被告行為時法即修正前槍砲彈
      藥刀械管制條例第8條第1項之規定論處。
　 2、被告行為後，毒品危害防制條例第4條第2項規定，亦於10
      9年1月15日修正公布，並自109年7 月15日施行，自有新
      舊法之適用問題。查被告為犯罪事實二所示2次販賣第二
      級毒品犯行後，毒品危害防制條例第4條第2項之構成要件
      固未修正，但關於法定刑部分，修正前原規定「處無期徒
      刑或七年以上有期徒刑，得併科新臺幣一千萬元以下罰金
      」，修正後則為「處無期徒刑或十年以上有期徒刑，得併
      科新臺幣一千五百萬元以下罰金」，亦即修正後毒品危害
      防制條例第4 條第2 項之法定刑度（有期徒刑及罰金刑）
      均有所提高，對被告較為不利；又修正前第17條第2 項就
      自白減刑要件原規定：於偵查及審判中均自白者。修正後
      之要件則為：於偵查及歷次審判中均自白者。經比較修正
      前後之規定，修正後之規定要件較為嚴格，對被告較 不
      利，故就上開2次販賣第二級毒品犯行，應適用被告行為
      時即修正前之毒品危害防制條例第4條第2項、第17條第2
      項之規定。
　㈡罪名：
   1、核被告就事實一所為，係犯刑法第30條第1項、修正前槍
      砲彈藥刀械管制條例第8條第1項之幫助非法製造可發射子
      彈具有殺傷力之槍枝罪；就事實二所為，均係犯修正前毒
      品危害防制條例第4條第2項販賣第二級毒品罪，其持有第
      二級毒品之低度行為，為其販賣第二級毒品之高度行為所
      吸收，不另論罪。
   2、公訴意旨雖認被告係與廖志強共同犯製造具殺傷力槍枝罪
      等語，惟查，證人廖志強證述被告只有幫自己改槍管，伊
      拿了槍管後自己改造組裝槍枝，後續並沒有再聯絡被告等
      語（10188偵卷第163頁、他卷第148頁、11031偵卷第37至
      38頁），被告復供稱僅有幫廖志強做過1次槍管等語，是
      縱使被告於交付槍管予廖志強時，即已知悉廖志強取得槍
      管目的可能係為其後加工與槍身組合而製造出得以擊發子
      彈具有殺傷力之槍枝，但其後廖志強究竟有無繼續加工組
      裝槍枝、以何種方式加工組裝、能否順利組裝完成、組裝
      完成後能否擊發子彈等等，與廖志強個人意志或想法、經
      驗或技巧均有關，被告在交付槍管後與廖志強既無再任何
      聯繫，本院無法僅以被告交付槍管予廖志強之行為，即推
      論被告與廖志強有製造槍枝之主觀犯意聯絡，而強令被告
      須就廖志強其後之所有行為與廖志強同負其責，且亦查無
      證據可認被告有以自己犯罪之意思，參與廖志強製造槍枝
      之犯行，是起訴意旨認被告所為係共同製造槍枝，容有誤
      會，惟起訴之製造槍枝罪與被告涉犯幫助製造槍枝罪，僅
      正犯與幫助犯之別，無庸變更起訴法條，附此敘明。
  ㈢數罪併罰：被告上開各犯行，犯罪時間、地點不同，犯意各
    別，行為互殊，應予分論併罰。 
  ㈣減輕其刑：
　 1、被告就事實一部分，係基於幫助之犯意而為非屬製造具殺
      傷力槍枝犯行之構成要件行為，為幫助犯，依刑法第30條
      第2 項之規定，按正犯之刑減輕之。
　 2、被告就事實二所示2次販賣毒品行為，於偵查中及審判中
      均自白犯罪，依修正前毒品危害防制條例第17條第2 項規
      定，減輕其刑。 
　㈤科刑：審酌被告明知具有殺傷力之槍枝存有高度之危險性，
    為政府嚴禁之違禁物，竟仍交付已加工完畢之槍管予廖志強
    ，幫助廖志強進一步製造出具殺傷力之改造槍枝，對於社會
    治安及人身安全所造成潛在之危害甚鉅，暨販毒乃毒害之源
    頭，流毒他人，非僅生命、身體受其侵害，染毒者為索得吸
    毒之資，甚至甘冒竊盜、搶奪及強盜等財產犯罪之風險，造
    成社會治安嚴重敗壞，而被告明知甲基安非他命為管制之第
    二級毒品，不得非法販賣，卻販賣予他人，其所為足以擴散
    毒品並增加施用毒品人口，戕害購毒者之身心健康，造成危
    害，所為均非可取，兼衡被告犯後坦認所有犯行之態度，及
    本件槍枝經案外人張陳維掩埋草叢，尚無證據證明被持往從
    事不法行為，復考量被告犯罪之動機、目的、其製造槍管數
    量僅1支、手段，高中畢業之智識程度，在家中開設之車床
    廠內工作，婚姻狀況、2名未成年兒子待扶養、家庭經濟狀
    況（見本院卷第80頁）等一切情狀，分別量處如主文所示之
    刑，並定應執行刑暨罰金部分諭知易服勞役之折算標準，以
    資懲儆。
四、沒收：　
　㈠按供犯罪所用之物，屬於犯罪行為人者，得沒收之，刑法第3
    8條第2項定有明文。查扣案如附表二編號2至9所示之物為被
    告所有、製造槍管所用之工具一節，業據被告供承在卷（本
    院卷第45至46、79頁），爰依上開規定宣告沒收。編號1所
    示之桌上型車床雖為被告犯罪所用之物，惟所有權為家中開
    設之企業社所有，故不宣告沒收。至廖志強製造而成之本案
    具殺傷力槍枝，已於張陳維另案沒收（高本院109年度上訴
    字第3419號判決），故不予宣告沒收。另於被告住處查獲之
    其他物品（本院卷第23至29頁），被告否認與其幫助製造槍
    枝之犯行有關，亦無證據證明係供本案犯罪所用之物，且非
    違禁物，亦均不予宣告沒收。
　㈡又按犯第4條至第9 條之罪者，其供犯罪所用之物，不問屬於
    犯罪行為人與否，均沒收之，毒品危害防制條例第19條第1
    項定有明文。扣案如附表二編號10所示之行動電話1支，為
    被告所有，供犯賣第二級毒品所用之物，業據被告承認在卷
    （本院卷第79頁），爰依上揭規定，分別宣告沒收。
　㈢又按犯罪所得，屬於犯罪行為人者，沒收之；該項沒收，於
    全部或一部不能沒收或不宜執行沒收時，追徵其價額；刑法
    第38條之1第1項前段、第3 項定有明文。查被告就事實二所
    示販賣第二級毒品犯行之價金，屬其犯罪所得，並未扣案，
    應依上開規定宣告沒收及追徵價額。 
據上論斷，應依刑事訴訟法第299條第1項前段，判決如主文。
本件經檢察官陳興男提起公訴，檢察官翁旭輝、高上茹到庭執行
職務。
中　　華　　民　　國　　110 　年　　4 　　月　　9 　　日
                  刑事第一庭  審判長法  官  楊麗文  
                                    法  官  魏瑞紅
                                    法  官  楊惠芬
以上正本證明與原本無異。
如不服本判決應於收受本判決後20日內向本院提出上訴書狀，上
訴書狀應敘述具體理由。上訴書狀未敘述上訴理由者，應於上訴
期間屆滿後20日內補提理由書狀於本院(均須按他造當事人之人
數附繕本 )「切勿逕送上級法院」。
中　　華　　民　　國　　110 　年　　4 　　月　　9 　　日
                                    書記官  陳弘明
附錄論罪科刑法條：
修正前槍砲彈藥刀械管制條例第8條第1項
未經許可，製造、販賣或運輸鋼筆槍、瓦斯槍、麻醉槍、獵槍、
空氣槍或第4條第1項第1款所定其他可發射金屬或子彈具有殺傷
力之各式槍砲者，處無期徒刑或5年以上有期徒刑，併科新臺幣1
千萬元以下罰金。 
修正前毒品危害防制條例第4條第2項
製造、運輸、販賣第二級毒品者，處無期徒刑或 7 年以上有期
徒刑，得併科新臺幣 1 千萬元以下罰金。 　　
　　
附表一：
編號 主文 1（事實一） 甲○○幫助犯非法製造可發射子彈具有殺傷力之槍枝罪，處有期徒刑貳年捌月，併科罰金新臺幣貳萬元，罰金如易服勞役，以新臺幣壹仟元折算壹日。扣案如附表二編號2至9所示之物，均沒收。 2（事實二㈠）  甲○○犯販賣第二級毒品罪，處有期徒刑參年柒月，扣案如附表二編號10所示之物沒收，未扣案之犯罪所得新臺幣參仟元沒收，於全部或一部不能沒收或不宜執行沒收時，追徵其價額。 3（事實二㈡） 甲○○犯販賣第二級毒品罪，處有期徒刑參年柒月，扣案如附表二編號10所示之物沒收，未扣案之犯罪所得新臺幣參仟元沒收，於全部或一部不能沒收或不宜執行沒收時，追徵其價額。 
　　　　
附表二：
編號 名稱 數量 沒收與否 1 桌上型車床 1台 不沒收 2 8.7MM改造槍管用鑽頭 1支 沒收 3 槍管半成品 1支 沒收 4 槍管材料 3支 沒收 5 8.9MM改造槍管用刨刀 1支 沒收 6 改造槍管攻牙器 1個 沒收 7 膛線刀 1支 沒收 8 通槍刷 2支 沒收 9 通槍條 1支 沒收 10 行動電話（含0000000000門號卡） 1支 沒收